【裁判字號】    97,再易,4
【裁判日期】    970318
【裁判案由】    返還土地等
【裁判全文】
臺灣高等法院臺中分院民事裁定           97年度再易字第4號
聲  請  人    丁○○
相  對  人    苗栗縣頭份鎮公所
法定代理人    丙○○
相  對  人    戊○○
                        2號3.
              乙○○
              甲○○
上列聲請人因與相對人間請求返還土地等事件，對於中華民國96
年7月24日本院 96年度再易字第45號確定裁定，聲請再審，本院
裁定如下：
    主  文
聲請駁回。
聲請訴訟費用由聲請人負擔。
    理  由
一、按聲請再審，應依民事訴訟法第 507條準用同法第501條第1
    項第 4款規定表明再審理由，此為必須具備之程式。所謂表
    明再審理由，必須指明確定裁定有如何合於法定再審事由之
    具體情事，始為相當；倘僅泛言有何條款之再審事由，而無
    具體情事者，尚難謂已合法表明再審理由，如未表明再審理
    由，法院無庸命其補正。次按民事訴訟法第496條第1項第13
    款所謂發現未經斟酌之證物，係指在前訴訟程序事實審辯論
    終結前，不知已有該證物存在，其後始知之者而言。所謂得
    使用該證物，係指前訴訟程序事實審言詞辯論終結前，雖知
    有該證物存在，但因故不能使用，其後始得使用者而言。若
    已知之，而按其情形，並非不能當時舉出或命第三人提出者
    ，即無本款之適用（最高法院76年度台上字第2812號判決參
    照）。
二、本件聲請人主張：苗栗縣頭份鎮○○段805建號房屋建築在31
    6地號上，戊○○ 4分之1部分回復所有權登記還給聲請人於
    一審時早有表示；移轉土地權利登記之簽名蓋章與買賣契約
    之簽名蓋章相符，足證是代書助理簽名蓋章；印章尚未簽名
    、簽約時一直都擺在其辦公室，直至取回時，聲請人均未使
    用該印章，也未簽名，此即聲請人執意聲請鑑定之原因，亦
    為聲請人不服鈞院 94年度上易字第298號確定判決（下稱原
    確定判決）之理由。聲請人據此以為上開事證即是未經斟酌
    之證物或得使用之證物云云。惟核其上開表明之再審理由，
    雖引民事訴訟法第496條第1項第13款之規定為依據，然聲請
    人所指證物之存在，係言詞辯論終結前已知，而按其情形，
    並非不能當時舉出或命第三人提出者；況且原確定判決事實
    及理由欄貳、五、（二）項中闡明「‧‧‧且系爭土地買賣
    契約書末承買人簽章欄所蓋用上訴人（按聲請人丁○○）、
    被上訴人戊○○及訴外人黃桂垣、黃桂錦 4人之印章，係由
    上訴人所提供；另系爭土地辦理過戶手續所需上訴人及黃桂
    錦、黃桂垣、被上訴人戊○○ 4人之身分證影本，亦係由上
    訴人所交付‧‧‧」，足徵聲請人所指事證，業已經原確定
    判決斟酌。從而，本件聲請人對本院96年度再易字第45號確
    定裁定聲請再審，揆諸上開規定，即未具體表明本院確定裁
    定有如何合於民事訴訟法第496條第1項各款所列再審事由之
    具體情事及其證據，聲請人聲請本件再審，自非合法，應予
    駁回。
三、依民事訴訟法第 507條、第502條第1項、第95條、第78條，
    裁定如主文。
中    華    民    國    97    年    3     月    18    日
                  民事第三庭    審判長法  官  陳照德
                                      法  官  朱  樑
                                      法  官  曾謀貴
以上正本係照原本作成。
如不服本裁定應於裁定送達後10日內向本院提出抗告理由狀（須
按他造人數附具繕本），並繳納抗告裁判費新台幣1,000元。
                                      書記官  王麗珍
中    華    民    國    97    年    3     月    19    日
                                                      Ｍ


司法院資訊處製作；財團法人民間司法改革基金會備份。
